臺灣桃園地方法院刑事判決　　　　　　　　　　　　　九十年度易字第二二二一號
　　公　訴　人　臺灣桃園地方法院檢察署檢察官
　　被　　　告　甲○○
右列被告因業務侵占案件，經檢察官聲請簡易以簡易判決處刑（聲請案號：九十年度
偵字第五三九七號），本院認為不宜，經改用通常程序審理判決如左：
    主      文
甲○○連續意圖為自己不法之所有，而侵占對於業務上所持有之物，處有期徒刑壹年
貳月。
    事      實
一、甲○○係廷亞企業股份有限公司（下稱廷亞公司）之見習工地主任，自民國八十
    九年十月間起負責處理廷亞公司所承攬位於桃園縣平鎮市工業區○○○路五號、
    工業五路八號耀文電子股份有限公司增建廠房ＡＯＰ廠五至八樓高低壓電力系統
    及現場設置一次側水電工程工地之事務，為從事業務之人。竟意圖為自己不法之
    所有，基於概括之犯意，連續於：
  (一)八十九年十一月十六日及廿日，在上開工地，由廷亞公司向士盛配管材料有限公
    司三次訂購不銹鋼無縫鋼管共計一吋鋼管五十四公尺（單價新台幣四百七十元）
    、二吋鋼管一千五百六十公尺（單價八百一十元）、三吋鋼管二百五十八公尺（
    單價一千七百五十元）並均由甲○○清點簽收無訛。惟甲○○竟於同年月下旬不
    詳之某日，使不詳姓名年籍之成年人駕駛貨車，一次將前開廷亞公司向士盛配管
    材料有限公司所訂購不銹鋼無縫鋼管中一吋鋼管五十四公尺（計值二萬五千三百
    八十元）、二吋鋼管四百六十四公尺（計值三十七萬五千八百四十元）、三吋鋼
    管一百七十三公尺（計值三十萬二千七百五十元）載運離開工地至不詳地點，而
    侵吞該批其業務上所持有共計七十萬三千九百七十元之鋼管入己。
  (二)甲○○復又於同年十二月中旬（十三日以後）不詳之某日，將廷亞公司工地主任
    戊○○所交付，囑其轉交予耀文公司以償付代墊之違反工地安全規定違規罰款一
    萬五千元及廠商分攤清潔費用二萬五千元共計四萬元，竟未向耀文公司繳交而將
    該筆因業務而持有之款項私予侵吞入己。
  (三)九十年一月十四日週日中午許，在上址處，又連絡不知情之回收商丙○○前往載
    運該工地可回收之廢線下腳料一千九百一十公斤，價值共計七萬二千五百八十元
    後，除將其中二萬元用以購買飲食犒賞該工地協力廠商（即小包商）歐業股份有
    限公司之人員外，竟將因業務關係而持有之所餘五萬二千五百八十元亦予以侵占
    入己。
二、案經廷亞公司訴由臺灣桃園地方法院檢察署檢察官偵查起訴。
    理      由
一、被告之供述及辯解：
  (一)被告堅決否認有何公訴人被指侵占鋼管部分之犯行，分別於偵審中辯稱：「確實
    有進貨，有可能在工地遺失」（見偵卷第十九頁正面）；及「不可能被我運出來
    ，如果要出去需要有業主簽名換成放行條」（見本院九十一年二月二十六日訊問
    筆錄）；及「鋼管進料是十一月十二日及二十日，我有確實點收，也是依照證人
    黃的指示追加的，至於乙○○於偵查中所言不實在，丁○○跟我一起上班，如果
    我有這樣做，他一定會看到」（見本院審判筆錄）各等語。
  (二)至於被指侵占公安罰款及清潔費部分，被告固不否認曾收取該四萬元且嗣未繳付
    於耀文公司，惟否認有何業務侵占之不法意圖，分別於偵審中辯稱：「我確實有
    （將四萬元）拿走，因他（指廷亞公司）薪水不發給我，我準備以該罰款抵扣薪
    水，（四萬元）現尚在我處」（見偵卷第十九頁正、背面）；及「至於公安罰款
    四萬元，證人鍾的確有交給我，但他只有說只有一部分是公安的罰款，一部分是
    應酬用的，但那部份罰款我也沒有繳給業主因為公司欠我錢」（見本院審判筆錄
    ）各等語。
  (三)另對被指侵占廢線下腳料部分，被告亦不否認曾通知證人丙○○至該工地回收下
    腳料，惟亦否認金額高達七萬二千五百八十元及有何不法，於偵審中辯稱：「那
    是單純廢料處理，沒有收錢」（見偵卷第十九頁正面）；及「下腳料的錢，我有
    交給協力廠商歐業，賣了四萬多，拿三萬去買吃的，一萬元我拿走」（見偵卷第
    廿六頁背面；及「至於下腳料的部分真的只有賣四萬元，證人黃及丙○○所言都
    不實在。因為有賣了三次，證人黃自己也有賣二次，他們可能弄錯了」各等語。
    並以九十年八月一日答辯狀（本提出於檢察官，經檢察官於同年月六日批示送本
    院參辦，經台灣桃園地方法院檢察署以同年十二月三日發文，同日本院收文，並
    於同年月十三日經本院中壢簡易庭法官批示併本案處理）陳述稱：「依廷亞公司
    規定廢線下腳料由工地人員處理，百分之四十交回員工福利委員會，百分之六十
    工地人員處理。」及「因丁○○告知本人說本人要離職公司欠本人工地零用金，
    其處理廢線下腳料和聯絡丙○○」各等語。
二、認定犯罪事實所憑之證據及理由：
  (一)右揭犯罪事實，除據告訴人即被害人廷亞公司之代理人陳松棟律師迭於偵審中指
    訴明確外，並經證人丁○○、戊○○、丙○○及乙○○分別於偵查及本院審理中
    證述屬實，並具結在卷。復有過磅單乙紙、統一發票二紙、送貨單六紙、人事資
    料表及聯絡單各乙件（均為影本）在卷可稽。
  (二)被告前開已承認侵吞工地公安罰款及清潔費四萬元與廢線下腳料回收款中之一萬
    元部分固核與證人所證相符，可信與事實相符。
  (三)被告侵占鋼管部分，除經證人乙○○於偵查中證稱：「他（指被告）在去年（八
    十九年）十一月間有載走二吋、三吋鋼管數量至少應該有一百支以上，我還有問
    他，他說要寄放他處，以免遺失」等語（見偵卷第三十八頁正、背面）外，證人
    丁○○亦於本院審理時證稱：「他（指被告）是用原車載回的方式，例如他向廠
    商叫五十支鋼管，但只下貨十支，剩下的四十支則向廠商說由他保管，但他卻仍
    然簽收五十支，這樣他就可以侵占四十支。我們工地的小包工頭乙○○在民國八
    十九年十一月間有看到他一次載走壹佰支以上的鋼管，他對乙○○講說要寄放他
處。因為我們工程很急那一次要叫很多鋼管，但是滿滿的一車鋼管竟然只下幾支
    ，其餘都被載走，所以引起乙○○的懷疑才會問他。他應該是一次就侵占這麼多
    ，就是偵查卷第九頁上方及第十頁上方的這二張送貨單，這二張的數量就是契約
    的數量，但是後來發現竟然不夠，還要再叫二次，有一次就是偵查卷第八頁下方
    這一張。經過我們核算契約書的數量以及叫貨即現場所餘的數量，換算出他有侵
    占這麼多的鋼管。」（見本院審判筆錄），按證人乙○○為該工地協力廠商（小
    包商）歐業股份有限公司員工，證人黃建昌為廷亞公司工地主任，均參與本件工
    程，且未據被告陳述其與渠間有何仇怨情事，是渠等所證自堪憑信，足徵該批鋼
    管顯遭被告侵占無疑。其所辯遺失云云，顯係推諉卸責之詞，不值採取。又被告
    甲○○固於答辯狀辯稱：一支鋼管六公尺，依告訴意旨顯有不足一支之情形，被
    告並無工具可予截斷，自有違常理云云。然查，證人乙○○既已目睹被告將鋼管
    運出工地，則其長度如何，自已非關緊要，所辯仍不足取。
  (四)被告就公安罰款及清潔費四萬元於審理中固稱：證人戊○○說只有一部分是公安
    的罰款，一部分是應酬用的等語。惟其在偵查中就此卻分毫未提，且其於前開辯
    護狀內尚稱：戊○○未告知該款用途云云，前後大相逕庭，其意顯在避重就輕，
    模糊焦點，所辯係以該四萬元扣抵廷亞公司積欠伊之薪津云云，顯悖正理。
  (五)本件下腳料回收款確係七萬二千五百八十元，而非被告所稱之四萬元，業經證人
    即回收商丙○○迭於偵審中到庭證述（見偵卷卅七頁背面、本院九十年十一月二
    十日訊問筆錄）屬實，且證人乙○○餘偵查中亦證稱：「我問甲○○回收多少錢
    ，他說三萬多元，我認為應該不只。」等語（見偵卷卅八頁正面）。此外，證人
    丁○○亦證稱：「因為事後去現場看都是沒下腳料才問歐業，歐業說是被告賣掉
    的，並稱有依據我的指示，但我根本不知情，後來我問下腳料的丙○○，陳則說
    他也覺得很奇怪，為何星期天也要收下腳料，因為正常應該是在上班時來收。我
    是於同年月二十一日才去上班的，十二日及二十日，我都不在工地。被告所稱我
    也另外賣二次這不實在，這些（下腳料回收款項）都要登記且須繳回公司的，這
    不是犒賞員工的，公司也不准。其中百分之四十雖然可以提撥為員工福利，但仍
    要報准公司不得私下挪用。」等語（見本院審判筆錄）。從而被告所辯：下腳料
    之回收僅四萬元係經工地人員丁○○同意且係員工福利並僅自取其中一萬元云云
    ，顯屬子虛。
  (六)被告復因逃匿經本院通緝到案，益見其係畏罪心虛之情態。
  (七)縱上所述，被告置辯多端，均無非事後諉卸圖免之詞，不足採信，其犯行已可認
    定。
三、法律適用：
    核被告所為，係犯刑法第三百三十六條第二項之業務侵占罪。其先後多次犯行，
    時間緊接，犯罪構成要件相同，顯係基於概括犯意為之，為連續犯，爰依刑法第
    五十六條之規定，論以一罪，並加重其刑。
四、科刑及其審酌事項：
    爰審酌被告之品行、犯罪之動機、目的、行為次數、所侵占款項之金額非低及其
    犯罪後就其犯行猶飾辭否認、態度惡劣、顯無悔意等一切情狀，量處如主文所示
    之刑，以示懲儆。
據上論斷，應依刑事訴訟法第二百九十九條第一項前段，刑法第三百三十六條第二項
、第五十六條，罰金罰鍰提高標準條例第一條前段，判決如主文。
本案經檢察官翁珮嫻到庭執行職務。
中      華      民      國      九十一      年      四     月    二     日
                                臺灣桃園地方法院刑事第五庭
                                  法      官    江  德  民
右正本證明與原本無異。
如不服本判決，應於判決送達後十日內，向本院提出上訴狀。
                                  法院書記官    李  劍  龍
中      華      民      國      九十一      年      四     月    二     日
附論罪科刑依據之法條：
刑法第三百三十六條
對於公務上或因公益所持有之物，犯前條第一項之罪者，處一年以上七年以下有期徒
刑，得併科五千元以下罰金。
對於業務上所持有之物，犯前條第一項之罪者，處六月以上五年以下有期徒刑，得併
科三千元以下罰金。
前二項之未遂犯罰之。
